【裁判字號】    98,上訴,151
【裁判日期】    980429
【裁判案由】    違反毒品危害防制條例
【裁判全文】
臺灣高等法院高雄分院刑事判決         98年度上訴字第151號
上  訴  人
即  被  告  甲○○
選任辯護人  顏宏斌律師
上列上訴人因違反毒品危害防制條例案件，不服臺灣高雄地方法
院97年度訴字第1684號中華民國97年12月31日第一審判決（起訴
案號：臺灣高雄地方法院檢察署97年度偵字第21972 號），提起
上訴，本院判決如下：
    主  文
原判決撤銷。
甲○○運輸第三級毒品，處有期徒刑伍年陸月。扣案第三級毒品
愷他命貳包（驗前總淨重捌佰貳拾點捌壹玖公克，驗後總淨重捌
佰貳拾點柒玖玖公克）、藏毒用洗髮乳、沐浴乳各壹瓶及藏毒用
ELLE牌黑色行李箱壹只，均沒收之。
    事  實
一、甲○○明知愷他命（Ketamine）係毒品危害防制條例第2 條
    第2 項所稱之第三級毒品，亦為懲治走私條例「公告管制物
    品項目及其數額」甲類第4 款之管制進出口物品，不得非法
    運輸或私運進口，竟仍基於運輸愷他命進口之犯意，於民國
    97年7 月17日，自臺灣高雄國際機場搭機出境至馬來西亞吉
    隆坡後，而於翌日晚上某時許，先向姓名、年籍不詳之友人
    「麥克」協議以美金1,300 元之價格購買驗前淨重820.819
    公克之愷他命（驗後淨重820.799 公克），再於97年7 月19
    日上午9 時許，前往「麥克」所投宿之某飯店，由「麥克」
    將上開販賣予甲○○之愷他命分裝成2 袋，並分別藏在洗髮
    精及沐浴乳之瓶內底層，再交由甲○○置入其所攜帶之ELLE
    牌黑色行李箱內，甲○○隨即於同日下午6 時許，自馬來西
    亞吉隆坡搭乘馬來西亞航空MH-086班機返抵臺灣高雄國際機
    場，以此方式運輸屬於第三級毒品之愷他命入境。嗣因甲○
    ○託運之行李箱（行李箱編號：0000000000號、署名CHANG
    HAO WEN） 於高雄國際機場入境海關檢查室通過X 光機時，
    遭發現疑似藏有毒品，且因甲○○遲未領取該只託運之行李
    箱，內政部警政署航空警察局高雄分局（下稱航警局高雄分
    局）員警遂於同年月22日上午10時許，會同財政部高雄關稅
    局高雄機場分局、馬來西亞航空公司之人員共同打開該只行
    李箱，當場在行李箱內之洗髮精、沐浴乳瓶內查獲愷他命毒
    品2 包（驗前總淨重820.819 公克，驗後總淨重820. 799公
    克），再循線約談甲○○到案後，始查知上情。
二、案經內政部警政署航空警察局高雄分局移送臺灣高雄地方法
    院檢察署檢察官偵查起訴。
    理  由
壹、程序部分：
    按被告以外之人於審判外之陳述，雖不符刑事訴訟法第159
    條之1 至第159 條之4 之規定，而經當事人於審判程序同意
    作為證據，法院審酌該言詞陳述或書面陳述作成時之情況，
    認為適當者，亦得為證據。當事人、代理人或辯護人於法院
    調查時知有第159 條第1 項不得為證據之情形，而未於言詞
    辯論終結前聲明異議者，視為有前項之同意，同法第159 條
    之5 第1 、2 項定有明文。立法意旨在於傳聞證據未經當事
    人之反對詰問予以核實，原則上先予排除，惟若當事人已放
    棄反對詰問權，於審判程序中表明同意該等傳聞證據可作為
    證據，基於尊重當事人對傳聞證據之處分權，及證據資料愈
    豐富，愈有助於真實發見之理念，且強化言詞辯論主義，使
    訴訟程序得以順暢進行，上開傳聞證據亦均具有證據能力。
    查本案據以認定被告犯罪事實存否之被告以外之人之言詞或
    書面陳述，被告、辯護人及檢察官於原審及本院審理時，均
    同意作為證據，且於本院言詞辯論終結前，均未聲明異議，
    而本院審酌該言詞陳述及書面陳述作成之情況，未見有何不
    適當之情形，故依前開規定，均得為證據。
貳、實體部分：
一、上揭犯罪事實，業據被告甲○○於原審及本院審理時均坦承
    不諱，核與證人即馬來西亞航空公司人員涂勝郎及證人即中
    華航空公司處理旅客行李業務人員劉益隆於財政部高雄關稅
    局高雄機場分局訪談時所供述查獲本件毒品經過情節均相符
    合（見警卷第6 、7 頁），且有被告藏毒運輸使用之洗髮乳
    、沐浴乳各1 瓶、ELLE牌黑色行李箱1 只，及第三級毒品愷
    他命2 包（驗前總淨重820.819 公克，驗後總淨重820.799
    公克）扣案可證，並有高雄關稅局扣押貨物、運輸工具收據
    、搜索筆錄、會同啟驗無人提領旅客托運行李紀錄、航空警
    察局高雄分局扣押物品清目錄表、法務部－入出境資訊連結
    作業資料各1 份及照片29張附卷可稽（見警卷第8 、10、1
    1 、15、17至27頁，偵一卷第4 、17頁）。而扣案愷他命2
    包，經送高雄醫學大學附設中和紀念醫院檢驗，確實係屬毒
    品危害防制條例第2 條第2 項所稱之第三級毒品愷他命，有
    高雄醫學大學附設中和紀念醫院97年7 月31日第0000-000號
    、第0000-000號檢驗報告2 紙附卷可稽（見偵一卷第8 、9
    頁）。是被告之自白核與事實相符，本案事證明確，被告犯
    行堪以認定，應予依法論科。
二、辯護人為被告辯護稱：本案被告未去提領行李，所為應僅係
    單純持有或運輸第三級毒品未遂罪，且被告未去提領行李，
    又主動投案而坦承犯罪，而毒品之數量非鉅，應依刑法第59
    條規定酌減其刑云云（見98年4 月15日辯護意旨狀）。按運
    輸毒品或運送走私物品罪之成立，並非以所運輸之毒品或運
    送之走私物品已運扺目的地為完成犯罪之要件；是以，區別
    各該罪既遂、未遂之依據，應以已否起運離開現場為準，如
    已起運離開現場，其構成要件之輸送行為即已完成，不以達
    到目的地為既遂之條件（最高法院95年度台上字第990 號判
    決意旨參照）。經查，本案被告已將第三級毒品藏放在行李
    箱內而自馬來西亞吉隆坡起運並到達台灣境內，縱使被告未
    前往提領行李，該第三級毒品尚未到達被告原預想之目的地
    ，惟依上開說明，其輸送行為仍已完成，而非未遂或僅單純
    持有；又按刑法第59條之酌量減輕其刑，必其犯罪情狀在客
    觀上足以引起一般同情，確可憫恕者，始有其適用，經查，
    被告運輸行為已屬既遂，業如上述，且其運輸之第三級毒品
    數量亦非少量，故其犯罪情狀在客觀上並無足以引起一般同
    情，確可憫恕之情形，雖其未前往提領行李及犯後坦承犯行
    ，亦屬犯後態度而非犯罪情狀，故辯護人上開所辯，均不能
    採，併此敘明。
三、查愷他命係毒品危害防制條例第2 條第2 項所稱之第三級毒
    品，且亦為懲治走私條例「公告管制物品項目及其數額」甲
    類第4 款之管制進出口物品，不得非法運輸及私運進口。又
    毒品危害防制條例第4 條第3 項之運輸第三級毒品罪，所謂
    「運輸」，不限於運輸他人之物品為必要，其為自己運輸，
    亦屬「運輸」行為之範疇。故祇要行為人基於運輸毒品之意
    圖，而有自此地搬運輸送毒品至他地之行為，不論其係為自
    己運送或為他人運送，亦不問其係在國境內外之間或僅在國
    內運輸，其犯罪即已成立，且不以運抵目的地為完成犯罪之
    要件（最高法院97年度台上字第2907號判決意旨參照）。是
    核被告甲○○所為，係犯毒品危害防制條例第4 條第3 項之
    運輸第三級毒品罪及懲治走私條例第2 條第1 項之私運管制
    物品進口罪。另被告以一運輸第三級毒品進入我國領土之行
    為，同時觸犯上開2 罪名，為想像競合犯，應依刑法第55條
    之規定，從一重之運輸第三級毒品罪處斷。
四、原審因認被告上開犯罪事證明確，而予依法論科，固非無見
    ；惟查，毒品危害防制條例第19條第1 項規定：「犯第4 條
    至第9 條、第12條、第13條或第14條第1 項、第2 項之罪者
    ，其供犯罪所用或因犯罪所得之財物，均沒收之，如全部或
    一部不能沒收時，追徵其價額或以其財產抵償之。」所謂「
    供犯罪所用之財物」，凡與犯罪有直接關係者，皆屬之。本
    案扣案之洗髮乳、沐浴乳各1 瓶、ELLE牌黑色行李箱1 只，
    均係被告用以藏放運輸本案第三級毒品所用之物，故其等均
    為供被告犯毒品危害防制條例第4 條第3 項之罪所用之財物
    ，原審判決僅將黑色行李箱1 只依該條規定宣告沒收，而未
    將洗髮乳及沐浴乳各1 瓶宣告沒收，尚有違誤。被告上訴指
    摘原審判決此部分未恰，為有理由，另被告上訴認原審判決
    未依刑法第59條規定酌量減輕其刑且量刑過重云云，而指摘
    原審判決此部分不當，則無理由。惟原審判決既有上開違誤
    ，自應由本院予以撤銷改判。爰審酌被告明知愷他命對於人
    體健康危害至鉅，向為政府嚴令禁絕流通，竟自馬來西亞運
    輸愷他命返台，所運輸之愷他命驗後淨重共計達820.799 公
    克之多，數量不少，犯罪情節不輕，如未即時查獲，恐將造
    成愷他命之流通與氾濫，不僅廣泛戕害國人身心健康，更因
    此滋生其他刑事犯罪，嚴重破壞社會治安，犯罪所生危害不
    淺，惟考量被告所運輸之愷他命於入境後旋即為警查獲，尚
    未流入市面造成實害，被告犯後亦已坦承犯行，態度尚佳等
    ，及其他一切情狀，量處如主文第2 項所示之刑，以資懲儆
    。
五、按依毒品危害防制條例第2 條第2 項規定，毒品依其成癮性
    、濫用性及對社會危害性分為4 級，並就製造、運輸、販賣
    、意圖販賣而持有、以非法方法使人施用、引誘他人施用及
    轉讓不同品項毒品之行為，分別定其處罰。至施用或持有第
    三、四級毒品，因其可罰性較低，故予除罪化，僅就施用及
    持有第一、二級毒品科以刑罰。惟鑑於第三、四級毒品均係
    管制藥品，特於同條例第11條之1 明定無正當理由，不得擅
    自持有；第18條第1 項後段復規定查獲之第三、四級毒品，
    無正當理由而擅自持有者，沒入銷燬之。從而，依同條例第
    18條第1 項後段應沒入銷燬之毒品，專指查獲之施用、持有
    第三、四級毒品而言；倘係查獲之製造、運輸、販賣、意圖
    販賣而持有、以非法方法使人施用、引誘他人施用或轉讓之
    第三、四級毒品，既屬同條例相關法條明文規定處罰之犯罪
    行為，即非該條項應沒入銷燬之範圍。又同條例第19條第1
    項所定「供犯罪所用或因犯罪所得之物」，係指犯第4 條至
    第9 條、第12條、第13條或第14條第1 項、第2 項之罪所用
    或所得之物，不包括毒品本身在內，自不得為第三、四級毒
    品之沒收依據。同條例對於查獲之製造、運輸、販賣、意圖
    販賣而持有、以非法方法使人施用、引誘他人施用及轉讓第
    三、四級毒品之沒收，並無特別規定，如其行為已構成犯罪
    ，則該毒品即屬不受法律保護之違禁物，應回歸刑法之適用
    ，依刑法第38條第1 項第1 款之規定沒收之（最高法院95年
    度台上字第911 號判決意旨參照）。從而，本案扣案之愷他
    命2 包（驗前總淨重820.819 公克，驗後總淨重820.799 公
    克），既為被告私運回臺之物，自應依刑法第38條第1 項第
    1 款規定，不問屬於犯罪行為人與否，均沒收之，至鑑驗耗
    損之愷他命因已滅失，即無庸併予宣告沒收。另扣案之洗髮
    乳及沐浴乳各1 瓶及ELLE牌黑色行李箱1 個，為被告所有供
    其運輸本件愷他命之用，已據被告供承在卷，應依毒品危害
    防制條例第19條第1 項規定，宣告沒收之。
據上論斷，應依刑事訴訟法第369 條第1 項前段、第364 條、第
299 條第1 項前段，毒品危害防制條例第4 條第3 項、第19條第
1 項，懲治走私條例第2 條第1 項、第11條，刑法第11條、第55
條、第38條第1 項第1 款，判決如主文。
本案經檢察官林敏惠到庭執行職務。
中    華    民    國    98    年    4     月    29    日
                  刑事第七庭    審判長法  官  莊飛宗
                                      法  官  孫啟強
                                      法  官  邱明弘
以上正本證明與原本無異。
如不服本判決應於收受本判決後10日內向本院提出上訴書狀，其
未敘述上訴理由者，並得於提起上訴後10日內向本院補提理由書
狀（均須按他造當事人之人數附繕本）「切勿逕送上級法院」。
中    華    民    國    98    年    4     月    29    日
                                      書記官  曾允志
附錄本判決論罪科刑法條：
毒品危害防制條例第4 條
製造、運輸、販賣第一級毒品者，處死刑或無期徒刑；處無期徒
刑者，得併科新臺幣1 千萬元以下罰金。
製造、運輸、販賣第二級毒品者，處無期徒刑或7 年以上有期徒
刑，得併科新臺幣7 百萬元以下罰金。
製造、運輸、販賣第三級毒品者，處5 年以上有期徒刑，得併科
新臺幣5 百萬元以下罰金。
製造、運輸、販賣第四級毒品者，處3 年以上10年以下有期徒刑
，得併科新臺幣3 百萬元以下罰金。
製造、運輸、販賣專供製造或施用毒品之器具者，處1 年以上7
年以下有期徒刑，得併科新臺幣1 百萬元以下罰金。
前五項之未遂犯罰之。


司法院資訊處製作；財團法人民間司法改革基金會備份。
